臺灣新竹地方法院刑事判決
110年度簡上字第104號
上  訴  人  
即  被  告  蔡敏貴


上列上訴人因毀損等案件，不服本院中華民國110年9月16日所為
之110年度竹簡字第479號第一審簡易判決（聲請簡易判決處刑案
號：110年度偵字第3505號），提起上訴，本院管轄之第二審合
議庭判決如下：
    主  文
原判決關於蔡敏貴被訴侵入住宅暨定應執行刑部分均撤銷。
蔡敏貴被訴侵入住宅部分，無罪。
其餘上訴駁回。
蔡敏貴緩刑貳年。 
    事  實
一、蔡敏貴因不滿盧威州在新竹市○○街00號與新竹市○○街000號5
    樓後方兩屋共同圍牆上設置鐵板，雙方而有糾紛，竟基於毀
    損之犯意，於民國110年1月20日15時許，在新竹市○○街000
    號5樓其父母之住處陽台，以起子將盧威州所設置之鐵板拆
    除，導致盧威州原釘鐵板處即新竹市○○街00號牆壁缺角、鋼
    筋外露，致令不堪使用，足以生損害於盧威州。拆除之鐵板
    則置於新竹市○○街000號5樓陽台內。
二、案經盧威州訴由新竹市警察局第二分局報告臺灣新竹地方檢
    察署檢察官偵查後聲請以簡易判決處刑。
    理  由
壹、有罪部分（即上訴駁回部分）： 
一、證據能力：
  ㈠按被告以外之人於審判外之陳述，經當事人於審判程序同意
    作為證據，法院審酌該言詞陳述或書面陳述作成時之情況，
    認為適當者，得為證據。當事人、代理人或辯護人於法院調
    查證據時，知有刑事訴訟法第159條第1項不得為證據之情形
    ，而未於言詞辯論終結前聲明異議者，視為有前項之同意。
    刑事訴訟法第159條之5第1項、第2項分別定有明文。經查，
    本判決所引用以下被告以外之人於審判外之陳述，迄本案言
    詞辯論終結前，公訴人、被告均未表示異議，本院審酌上開
    證據作成時，並無違法或不當之情況，又均無證明力明顯過
    低之情形，因認上開證據方法均適當得為證據，依上揭規定
    ，應均有證據能力。
  ㈡第按，本判決所引用其餘所依憑判斷之非供述證據，亦無證
    據證明係違反法定程序所取得，或其他不得作為證據之情形
    ，且與本案待證事實間復具有相當關聯性，依刑事訴訟法第
    158條之4規定之反面解釋，亦均有證據能力。
二、認定犯罪事實所憑之證據及理由：
　　訊據被告蔡敏貴矢口否認有何毀損犯行，辯稱：因為鐵板一
    邊被敲掉了，剩下一邊三個螺絲，我認為很危險拿起子去拆
    ，告訴人牆壁毀損是因為一邊受力不均所造成云云。經查：
　㈠被告於110年1月20日15時許，在新竹市○○街000號5樓其父母
    之住處陽台，以起子將告訴人盧威州所設置之鐵板拆除，告
    訴人盧威州原釘鐵板處即新竹市○○街00號牆壁有缺角、鋼筋
    外露之情，業據被告於偵查中及本院審理中所自承（偵字第
    1505號卷第49至50頁、簡上卷第121頁），核與告訴人盧威
    州於警詢中之陳述相符（偵字第1505號卷第11至12頁），並
    有毀損之現場照片6張（偵字第1505號卷第24至26頁）附卷
    可稽，此部分事實堪以認定。
　㈡被告雖以前開情詞置辯，惟查，被告於偵查中自承：毀損的
    牆角是盧威州蓋的，我承認我弄壞是我不對，偵卷第5、6頁
    照片是我拆完的情形，我把他扳開來，那沒有螺絲，只能用
    扳的等語（偵字第1505號卷第49至50頁），及告訴人於警詢
    中陳稱：因鄰居拆除我所裝置之鐵板後，我才發現牆上缺角
    、鋼筋外漏等語相符（偵字第1505號卷第11至12頁），足徵
    告訴人盧威州原釘鐵板處即新竹市○○街00號牆壁因被告於上
    開時、地之拆除行為，而生不堪用之情形，二者間具有相當
    因果關係，被告辯稱牆壁毀損是因為一邊受力不均云云，尚
    乏所據，洵難採信。又被告於偵查中辯稱拆除鐵板之緣由，
    係因告訴人侵害陽光權而自力救濟，然依卷內證據並無足證
    明若未緊急拆除鐵板，會有急迫、立即之危險存在，是以被
    告倘若認為告訴人設置鐵板侵害其權利，應循法律途徑請求
    拆除，被告逕予拆除，自不能阻卻違法，而仍該當於毀損罪
    。
三、論罪科刑及駁回上訴之理由： 
　㈠核被告所為，係犯刑法第354條之毀損他人物品罪。
　㈡原審同此認定，依刑法第354條規定，審酌被告蔡敏貴因與告
    訴人盧威州所生嫌隙，不思理性處理紛爭，竟率爾將告訴人
    所設置之鐵板拆除，任意毀損他人物品，所為非是，且其犯
    後否認犯行，亦未與告訴人達成和解或賠償損失，難認其有
    何悔意，兼衡其犯罪之動機、目的、手段及遭毀損物品價值
    等一切情狀，量處拘役40日，及易科罰金之折算標準。核其
    認事用法並無違誤，所量刑度亦未逾越客觀上之適當性、相
    當性及必要性之比例原則，自屬妥適。被告上訴意旨猶憑前
    詞否認犯罪，要係對原判決已說明事項及屬原審採證認事職
    權之適法行使，持憑己見而為不同之評價，任意指摘原判決
    不當，尚非可採，其上訴並無理由。
　㈢末查，被告未曾因故意犯罪受有期徒刑以上刑之宣告，有臺
    灣高等法院被告前案紀錄表在卷可按，其因一時失慮致罹刑
    章，被告於上訴後另與告訴人達成和解，履行告訴人要求之
    條件，並修復毀損之牆角，有被告提出之照片1份附卷可佐
    （簡上卷第125至128頁），告訴人亦當庭表示同意給予被告
    緩刑機會等語（簡上卷第122頁），足認被告經此次偵審程
    序，當知所警惕，信無再犯之虞，本院認其所受宣告之刑以
    暫不執行為適當，故依刑法第74條第1項第1款之規定，併予
    宣告緩刑2年，以勵自新。
貳、無罪部分（即撤銷改判部分）： 
一、聲請簡易判決處刑意旨另以：被告蔡敏貴基於無故侵入住宅
    、建築物或附連圍繞土地之犯意，於110年2月11日12時許，
    未經告訴人盧威州之同意，無故自新竹市○○街000號5樓陽台
    攀爬侵入至新竹市○○街00號告訴人住處之雨遮，並將其屋簷
    之泥沙撥至新竹市○○街00號1樓後陽台，嗣經告訴人察看監
    視器，始悉此情。因認被告涉犯第306條第1項侵入住宅罪嫌
    等語。
二、按犯罪事實應依證據認定之，無證據不得認定犯罪事實；又
    不能證明被告犯罪，應諭知無罪之判決，刑事訴訟法第154
    條第2項及第301條第1項前段分別定有明文。又所謂認定犯
    罪事實之證據，係指足以認定被告確有犯罪行為之積極證據
    而言，該項證據自須適合於被告犯罪事實之認定，始得採為
    斷罪之資料；且如未能發現相當確實證據，或證據不足以證
    明，自不能以推測或擬制之方法，以為裁判之基礎；而認定
    犯罪事實所憑之證據，雖不以直接證據為限，間接證據亦包
    括在內，然而無論直接證據或間接證據，其為訴訟上之證明
    ，須於通常一般人均不致有所懷疑，而得確信其為真實之程
    度者，始得據為有罪之認定，倘其證明尚未達到此一程度，
    而有合理之懷疑存在時，即難遽採為不利被告之認定。
三、公訴意旨認被告涉有上開侵入住宅罪嫌，無非係以：㈠被告
    蔡敏貴於警詢、偵訊之供述；㈡告訴人盧威州之指訴；㈢現場
    照片、告訴人提供之被告侵入雨遮之監視錄影紀錄及擷圖照
    片等件，為其主要論據。
四、訊據被告固不否認上開時、地站在告訴人雨遮，將屋簷上之
    泥沙撥掉之事實，惟堅詞否認有何侵入住宅犯行，辯稱：我
    沒有跑到人家圍牆、陽臺裡面或人家家裡地面，因為屋簷排
    水槽阻塞，所以我爬上去檢查清理等語。經查：　　
　㈠被告於110年2月11日12時許，自被告位於新竹市○○街000號5
    樓住宅之陽台爬出，站在新竹市○○街00號告訴人住處之雨遮
    上之事實，為被告於偵查中所自承（偵字第1505號卷第50頁
    反面至51頁），核與告訴人於偵查中之證述相符（偵字第15
    05號卷第50頁反面），並有被告站上雨遮之監視錄影畫面翻
    拍照片5張附卷可稽（偵字第1505號卷第44至45頁、第55頁
    反面至第56頁），此部分事實堪以認定。
　㈡按所謂建築物，係指住宅以外上有屋面周有門壁，足蔽風雨
    ，供人出入，且定著於土地之工作物而言，又所謂住宅係指
    供人起居飲食等日常生活所使用之房宅，至附連圍繞之土地
    則係指附連或圍繞他人住宅或建築物之土地，以設有牆垣、
    籬笆或鐵絲網等以資隔離之附連圍繞住宅或建築物之土地為
    限。查被告自其住宅陽台爬出，站在告訴人住宅之雨遮「上
    」之行為，所在位置猶在屬於告訴人住宅之空間範圍以外，
    並未侵入告訴人之住宅或建築物內。且被告並未進入告訴人
    家中之後陽台，或站在告訴人住處圍牆內之土地上，亦據告
    訴人於本院審理中陳述在卷（簡上卷第121頁），揆諸前開
    說明，無從認定被告有侵入告訴人之住宅、建築物或附連或
    圍繞他人住宅或建築物之土地。則被告所辯其未侵入告訴人
    之住宅或土地等語，尚非無據，自難以刑法第306條第1項之
    侵入住宅或侵入住宅附連圍繞之土地罪相繩。
五、綜上，被告雖有於上開時、地站在告訴人住處之雨遮上之事
    實，惟依檢察官所提出之各項證據，尚難認構成刑法之侵入
    住宅或侵入住宅附連圍繞之土地罪，揆諸前開說明，應為被
    告無罪之諭知。原判決未予詳查，逕為被告此部分有罪之判
    決，即有未洽，被告此部分上訴為有理由，自應由本院將此
    部分撤銷改判，並為被告無罪之諭知。
六、末按檢察官聲請以簡易判決處刑之案件，經法院認為有第45
    1條之1第4項但書之情形者，應適用通常訴訟程序審判之，
    刑事訴訟法第452條定有明文。又地方法院簡易庭對被告為
    簡易判決處刑後，經提起上訴，而地方法院合議庭認應為無
    罪判決之諭知者，依刑事訴訟法第455條之1第3項準用第369
    條第2項之規定意旨，應由該地方法院合議庭撤銷簡易庭之
    判決，逕依通常程序審判。其所為判決，應屬於「第一審判
    決」，檢察官仍得依通常上訴程序上訴於管轄第二審之高等
    法院（最高法院91年度台非字第21號判決同此見解）。本件
    就此部分既不能證明被告犯罪，自應由本院合議庭撤銷原審
    此部分罪刑之諭知，並為第一審無罪之判決。檢察官如不服
    本判決，得於法定期間內，向管轄第二審法院提起上訴，附
    此敘明。
據上論斷，應依刑事訴訟法第455條之1第1項、第3項、第452條
、第451條之1第4項但書、第369條第1項前段、第368條、第364
條、第301條第1項前段，判決如主文。
本案經檢察官侯少卿聲請以簡易判決處刑，檢察官林李嘉到庭執
行職務。
中　　華　　民　　國　　111 　年　　5 　　月　　12　　日
　　　　　　　　　刑事第三庭　　審判長法　官  賴淑敏　
　　　　　　　　　　　　　　　　　　　法　官　黃怡文
　　　　　　　　　　　　　　　　　　　法　官  王靜慧
以上正本證明與原本無異。
上訴駁回部分不得上訴。本件無罪部分得上訴，如不服本判決，
應於判決送達後20日內敘明上訴理由，向本院提出上訴狀 (應附
繕本) ，上訴於臺灣高等法院。其未敘述上訴理由者，應於上訴
期間屆滿後20日內向本院補提理由書「切勿逕送上級法院」。
中　　華　　民　　國　　111 　年　　5 　　月　　13　　日
                                      書記官  陳怡君
附錄本案論罪科刑法條：
中華民國刑法第354條
毀棄、損壞前二條以外之他人之物或致令不堪用，足以生損害於
公眾或他人者，處2年以下有期徒刑、拘役或1萬5千元以下罰金
。